行　政　法　院　判　決　　　　　　　　　　　　　八十七年度判字第二七八二號
　　原　　　告　東震有限公司
　　代　表　人　甲○○
　　訴訟代理人　乙○○
　　被　　　告　經濟部中央標準局
右當事人間因商標異議事件，原告不服行政院中華民國八十七年五月十二日台八十七
訴字第二二四九一號再訴願決定，提起行政訴訟。本院判決如左︰
　　主  文
原告之訴駁回。
　　事  實
緣本件關係人東震行企業股份有限公司於民國八十五年五月二十日以「東震行」商標
，指定使用於商品及服務分類表第五類之人蔘、當歸、草葯、靈芝、決明子、苦瓜粉
、甘草粉、珍珠粉、礦物質、蛋白質、蛋白片、蛋白粉、綠藻片、綠藻錠、魚肝油、
鰻魚髓油丸、醫療補助用鮭魚油丸、大蒜油丸、卵磷脂商品申請註冊，經被告審查核
准，列為審定第七五二四三八號商標。嗣原告以系爭商標有違商標法第三十七條第一
項第十一款之規定，對之提出異議。案經被告為異議不成立之審定，發給中台異字第
八六○八五三號商標異議審定書。原告不服，提起訴願、再訴願，遞遭決定駁回，遂
提起行政訴訟。茲摘兩造訴辯意旨如次：
原告起訴意旨略謂︰一、按『有他人之肖像、法人及其他團體或全國著名之商號名稱
或姓名、藝名、筆名、字號，未得其承諾者』不得申請註冊，為商標法第三十七條第
一項第十一款所明定。案查，關係人審定第七五二四三八號『東震行』商標與原告『
東震有限公司』之公司名稱特取部分『東震』僅一『行』字之差，而『行』字係指行
號之意，於商標識別上並無實質意義。因此，系爭之『東震行』商標與原告之公司名
稱特取部分『東震』兩字應屬完全相同，而足以使一般消費者誤認關係人與原告為同
一企業體；此由被告發給原告之（八六）標商二四六字第九一四二○九號簡便行文表
中將關係人誤認為原告，而通知原告變更商標申請案，得到證實，即，連掌管我國商
標註冊業務之被告商標處皆誤認原告即為關係人，更何況一般非屬專業之普通老百姓
或一般消費者，故，被告以『東震行』與『東震』兩者仍屬有別，而否決原告之公司
名稱特取部分『東震』與其已核准審定之『東震行』商標未有混同誤認之虞，此對一
般消費者而言，實有構成無法辨別之負面影響。是，審定第七五二四三八號『東震行
』商標之核准，顯屬不當，理應撤銷。二、再查，原告係為一殷實之傳銷公司。於民
國八十四年一月二十三日即已向「行政院公平交易委員會」報備從事多層次傳銷，且
傳銷之主要商品為「五行開運食品」，之後亦陸續向「行政院公平交易交易委員會」
報備增加傳銷商品；而其中「柏諦五行開運食品」及「儂依佛化妝品系列」皆榮獲「
全國消費金牌獎」及「台灣金品獎」。是，自從事多層次傳銷迄今，傳銷之直銷商已
遍佈全國各個角落，反觀關係人其亦為一起步較晚之傳銷公司，其亦有某些特定之傳
銷直銷商，因此，試想原告與關係人兩造皆為傳銷公司，所經營之行業亦皆為同類商
品，而一公司名稱之特取部分為『東震』，一商標圖樣為『東震行』，以一般消費者
施以普通觀察定甚難以分辨兩者間之關係，而極易造成混淆誤認，是，關係人審定第
七五二四三八號『東震行』商標之核准除對原告之合法權益造成損害及增加沒必要困
擾外，更甚者，乃使廣大之一般消費者無法分辨兩者間之關係，此實有違商標法之立
法旨意。三、綜上所陳，系爭之審定第七五二四三八號『東震行』商標，實有礙市場
交易安全，顯有商標法第三十七條第一項第十一款規定之適用，故系爭商標之註冊係
屬違法，為此敬祈鈞院明鑒，迅賜判決撤銷再訴願決定、訴願決定及原處分，以資適
法等語。
被告答辯意旨略謂︰本件經被告以系爭審定第七五二四三八號「東震行」商標圖樣係
由中文東震行所構成，與原告名稱之特取部分東震有別，且原告之公司執照登記所營
事業之各種食品買賣，範圍籠統，是否包含系爭商標所指定之商品，不無疑問，難謂
有商標法第三十七條第一項第十一款之適用，乃為異議不成立之審定。是被告所為之
處分，並無不合，敬請核判等語。
　　理  由
按商標圖樣有他人之肖像、法人及其他團體或全國著名之商號名稱或姓名、藝名、筆
名、字號，未得其承諾者，不得申請註冊。但商號或法人營業範圍內之商品，與申請
註冊之商標所指定之商品非同一或類似者，不在此限，為商標法第三十七條第一項第
十一款所規定。商號或法人營業範圍內之商品，以商號或法人所登記之營業項目為準
；如登記之營業項目未載明具體商品者，參酌實際經營之項目認定之，復為同法施行
細則第三十二條第一項後段所規定。本件被告以系爭審定第七五二四三八號「東震行
」商標圖樣係由中文東震行所構成，與原告名稱之特取部分東震有別，且原告之公司
執照登記所營事業之各種食品買賣，範圍籠統，是否包含系爭商標所指定之商品，不
無疑問，難謂有商標法第三十七條第一項第十一款之適用，乃為異議不成立之審定。
原告不服，循序提起行政訴訟，而主張：系爭商標圖樣與其名稱之特取部分僅行字有
無之別，而行係行號之意，於商標識別上並無實質意義。因此，系爭商標與原告名稱
特取部分，應屬完全相同，而足以使一般消費者誤認關係人與原告為同一企業體。又
原告為一殷實之傳銷公司，自八十四年一月二十三日起從事多層次傳銷迄今，直銷商
已遍佈全國各個角落，關係人亦為一起步較晚之傳銷公司，其亦有某些特定之傳銷直
銷商，所經營之行業亦皆為同類商品，以一般消費者施以普通觀察甚難以分辨兩者間
之關係，而極易造成混淆誤認，有礙市場交易安全云云。惟查商標法第三十七條第一
項第十一款所謂有法人之名稱，係指申請註冊之商標圖樣有與他法人之名稱之特取部
分完全相同者而言，本件系爭商標圖樣之中文東震行與原告名稱之特取部分東震，其
字數不同，且字義有別，二者並非完全相同，且同條款但書所謂商號或法人營業範圍
內之商品，與申請註冊之商標所指定之商品非同一或類似者，當指以法人之營業項目
所明顯表示或實際經營之商品與申請註冊之商標所使用之商品為非同一或類似者而言
，並應以法人所登記之營業項目為準，其登記之營業項目不具體者，自得參酌其實際
經營之項目而為認定。本件原告之公司執照登記所營事業之各種食品買賣，範圍籠統
，並不具體，是否包含系爭商標所指定之商品，不無疑問，再參酌原告自稱其從事多
層次傳銷之主要商品為「五行開運食品」「柏諦五行開運食品」及「儂依佛化妝品系
列」，係指東震開運茶、柏諦五行食品、開運項鍊、開運戒指、開運印鑑、開運納財
聚寶盆、儂依佛開運香水及一系列之化粧品而言，核與如首揭事實欄所載系爭商標所
指定之商品完全不同，自無該條款之適用。又商標法第三十七條第一項第十一款之立
法意旨乃在保護他人之肖像權、姓名權、全國著名之商號、法人及其他團體之名稱權
，此與同條項第十二款規定之立法意旨在於保護同一商品或類似商品之註冊商標者及
同條項第六款規定之立法意旨係在保護消費者之利益，以維護交易之安全者不同。原
告主張關係人亦為一傳銷公司，並有某些特定之傳銷直銷商，所經營之行業亦皆為同
類商品，以一般消費者施以普通觀察甚難以分辨兩者間之關係，而極易造成混淆誤認
，有礙市場交易安全云云，原告顯係套用同條項第六款、第十二款之概念及要件於本
件而為主張，殊無可取。綜上所述，本件原處分為異議不成立之審定及一再訴願決定
，遞予維持，俱無違誤。原告起訴意旨，難謂有理由，應予駁回。
據上論結，本件原告之訴為無理由，爰依行政訴訟法第二十六條後段，判決如主文。
中    華    民    國     八十七      年     十二     月     三十一      日
                    行 政 法 院 第 五 庭
                                審 判 長 評  事      廖  政  雄
                                         評  事      黃  璽  君
                                         評  事      沈  水  元
                                         評  事      林  清  祥
                                         評  事      劉  鑫  楨
右  正  本  證  明  與  原  本  無  異
                                         法院書記官  陳  佩  玲
中    華    民    國     八十八      年      一      月       四        日
